【裁判字號】    99,上訴,933
【裁判日期】    990511
【裁判案由】    違反臺灣地區與大陸地區人民關係條例等
【裁判全文】
臺灣高等法院刑事判決                 99年度上訴字第933號
上  訴  人
即  被  告  甲○○
選任辯護人  鄭世脩律師
上列上訴人因違反臺灣地區與大陸地區人民關係條例等案件，不
服臺灣桃園地方法院98年度訴字第1005 號，中華民國98年12月3
日第一審判決（起訴案號：臺灣桃園地方法院檢察署98年度偵字
第9091號，移送併案審理案號：98 年度偵字第22316號），提起
上訴，本院判決如下：
    主  文
原判決關於甲○○部分撤銷。
甲○○共同意圖營利，違反不得使大陸地區人民非法進入臺灣地
區之規定，處有期徒刑參年陸月；又犯行使使公務員登載不實文
書罪，處有期徒刑肆月，應執行有期徒刑參年捌月。
    事  實                                                                
一、覃麗娜係大陸地區人民，因家境清困，為求能入境臺灣從事
    性交易賺取金錢，遂於民國96年10月間，在大陸地區廣西省
    柳州市，以新臺幣（下同）二十萬元（約人民幣五萬元）之
    代價，及入臺後每月支付三萬元報酬予人頭配偶之條件，透
    過某真實姓名不詳、綽號「小強」之大陸地區成年男子，媒
    介其以假結婚依親之方式入臺，約明款項均以覃麗娜嗣後在
    臺賣淫所得給付。謀議既定，「小強」即聯繫在臺灣之某真
    實姓名不詳、綽號「胖哥」之成年男子，安排由甲○○擔任
    覃麗娜之人頭配偶。而甲○○、「小強」及「胖哥」，均明
    知大陸地區人民非經主管機關許可，不得進入臺灣地區，亦
    均明知甲○○與大陸地區女子覃麗娜並無結婚之真意，為貪
    圖上開不法利益，竟共同基於意圖營利使大陸地區人民非法
    進入臺灣地區之犯意聯絡，甲○○及覃麗娜則共同基於使公
    務員登載不實、行使使公務員將不實事項登載於其所職掌之
    公文書之犯意聯絡，先由甲○○與覃麗娜於96年12月17日在
    大陸地區廣西省壯族自治區來賓市辦理假結婚登記，藉以取
    得該市公證處發給之結婚公證書。甲○○返臺後，即於97年
    2月19 日，持該結婚公證書前往中華民國財團法人海峽交流
    基金會（下稱海基會）辦理大陸地區公證書之文書驗證，經
    取得海基會出具之證明書後，旋於同日持上開結婚公證書、
    海基會出具之證明書，填具「大陸地區人民入出臺灣地區申
    請書」、「大陸地區人民進入臺灣地區保證書」，以其與覃
    麗娜業已結婚欲入境團聚為由，至內政部入出國及移民署申
    請覃麗娜入境之許可，經該署公務員為實質審查後，於97年
    4月16 日許可覃麗娜入境申請，並核發中華民國臺灣地區入
    出境許可證（許可證號：0000000000號）。甲○○取得上開
    許可證即交由「胖哥」寄交予覃麗娜，覃麗娜遂於97年5 月
    13日持上開許可證自大陸地區搭機經香港至中正國際機場抵
    臺，以此非法方式使大陸地區人民覃麗娜進入臺灣地區。覃
    麗娜入境當日，甲○○隨將其載送至桃園縣某處交予「胖哥
    」，由「胖哥」安排居住於桃園縣桃園市○○路1112巷1 弄
    12號10樓之出租公寓，「胖哥」並於覃麗娜抵臺二、三天後
    ，旋指示吳安偉將之載送至桃園縣內不特定旅館、私人住處
    接客賣淫，每次性交易價格不等，均係由吳安偉收取後交由
    「胖哥」，覃麗娜每次僅分得1 千元，餘款則由「胖哥」按
    月給付甲○○三萬元之人頭配偶報酬後，與吳安偉朋分牟利
    。嗣甲○○與覃麗娜為完成其等假結婚入臺之相關程序，乃
    於97年10月30日，共同持上開結婚公證書、海基會驗證證明
    書、入出境許可證等文件，前往桃園縣中壢市戶政事務所填
    具結婚登記申請書辦理結婚登記，使該戶政事務所承辦戶籍
    登記之公務員於形式審查後，誤信甲○○、覃麗娜確有結婚
    之事實，將此甲○○與大陸地區人民覃麗娜結婚之不實事項
    登載於其職務上所掌管之公文書即戶籍登記簿電子檔之電磁
    記錄上，並核發戶口名簿、於甲○○之國民身分證配偶欄內
    加註覃麗娜之姓名，足以生損害於戶政機關對於戶政資料管
    理之正確性。因覃麗娜在臺灣居留之期限僅至98年5 月13日
    止，甲○○並於同日（即97年10月30日），持上開登載二人
    虛偽婚姻關係之戶籍謄本，前往內政部入出國及移民署，申
    辦覃麗娜在臺灣地區居留之延期，而行使上開登載不實婚姻
    關係之公文書，經該署公務員為實質審查後，於98年1 月20
    日許可覃麗娜延長居留申請，並核發大陸地區人民逐次加簽
    入出境證（許可證號：0000000000號，有效期限至100年1月
    19日）。嗣於98年3月11日上午5時24分許，覃麗娜在桃園縣
    桃園市○○路186號「歐馨賓館」501號房內，與男客劉邦坤
    為性交易時，為警臨檢查獲，再循線查獲媒介覃麗娜與劉邦
    坤為性交易之李良騏及駕駛車號3651 -DA號自用小客車載送
    覃麗娜與男客為性交易之吳安偉，而查悉上情（覃麗娜共同
    行使公務員登載不實文書部分，業經原審判決有期徒刑七月
    確定）。
二、案經桃園縣政府警察局大溪分局報告臺灣桃園地方法院檢察
    署檢察官及該署檢察官自動檢舉偵辦後起訴。
    理  由
甲、程序方面：
一、按被告以外之人於偵查中向檢察官所為陳述，除顯有不可信
    之情況者外，得為證據，刑事訴訟法第159條之1 第2項亦有
    明定。偵查中對被告以外之人所為之偵查筆錄，或被告以外
    之人向檢察官所提之書面陳述，性質上均屬傳聞證據。惟現
    階段刑事訴訟法規定檢察官代表國家偵查犯罪、實施公訴，
    依法其有訊問被告、證人及鑑定人之權，證人、鑑定人且須
    具結，而實務運作時，檢察官偵查中向被告以外之人所取得
    之陳述，原則上均能遵守法律規定，不致違法取供，其可信
    度極高。經查證人覃麗娜在臺灣桃園地方法院檢察署檢察官
    偵查中所為之證述，性質上雖屬傳聞證據，惟係偵查中向檢
    察官所為，並經具結，證人覃麗娜未曾提及檢察官在偵訊時
    有任何強暴、脅迫、詐欺、利誘等以不正方法取供之情，其
    陳述時之心理狀況健全、並無受外力干擾，且證人覃麗娜亦
    於本案審判中到庭依人證之調查程序具結作證，且經被告甲
    ○○及其辯護人就其陳述行使對質詰問權，觀諸偵訊筆錄之
    記載形式，本院亦查無檢察官在上開偵訊時有任何以不正方
    法訊問，而有違反陳述者之自由意志等顯有不可信之情況，
    衡諸上開規定，自具有證據能力。
二、再按「被告以外之人於審判外之陳述，雖不符刑事訴訟法第
    159條之1至第159條之4之規定，而經當事人於審判程序同意
    作為證據，法院審酌該言詞陳述或書面陳述作成時之情況，
    認為適當者，亦得為證據。當事人、代理人或辯護人於法院
    調查證據時，知有刑事訴訟法第159條第1項不得為證據之情
    形，而未於言詞辯論終結前聲明異議者，視為有前項之同意
    」，刑事訴訟法第159條之5定有明文。查本判決所引用以下
    審判外作成之相關供述證據，公訴人、被告及辯護人於本院
    準備程序、審判期日均表示無意見而不予爭執，亦未於言詞
    辯論終結前聲明異議，本院審酌上開證據資料製作時之情況
    ，尚無違法取得及證明力明顯過低之瑕疵，認以之作為證據
    應屬適當，而其餘所依憑判斷之非供述證據，本院亦查無有
    何違反法定程序取得之情形，且上開各該證據均經本院於審
    判期日依法進行證據之調查、辯論，被告於訴訟上之防禦權
    ，已受保障，故上開證據資料均有證據能力。
乙、實體方面：
一、訊據被告雖對於其與覃麗娜於大陸地區辦理結婚登記後，由
    其向海基會、內政部入出國及移民署辦理相關程序，使覃麗
    娜以團聚為由入境臺灣，並於覃麗娜入境後又至戶政事務所
    辦理結婚登記、至內政部入出國及移民署辦理被告覃麗娜之
    居留證延期等事實供承不諱，但矢口否認有何意圖營利使大
    陸地區人民非法進入臺灣地區及使公務員登載不實公文書、
    行使公務員登載不實公文書之犯行，並辯稱：伊與覃麗娜之
    婚姻是屬真實，並非假結婚，覃麗娜來臺後兩人亦有共同生
    活，不知覃麗娜利用其上班時間外出賣淫云云。然查：
  (一)上揭犯罪事實迭據證人覃麗娜於偵查中及原審審理時證稱：
    96年間在大陸廣西柳州時，我有一些女性朋友認識「小強」
    ，知道「小強」可以找到臺灣的假老公，因為我想要到臺灣
    從事性交易賺錢，她們就介紹「小強」給我認識，跟「小強
    」碰面時，我跟他說我想到臺灣，他說他可以幫我辦，要用
    假結婚的方式在臺灣找一個假老公，代價是二十萬元，而且
    到臺灣後每個月要給假老公三萬元，並先還公司二十萬元，
    我也同意，這樣我就可以來臺灣。二、三個月後，「小強」
    就跑來跟我說他安排的假老公要來大陸，隔沒多久，他就帶
    我去廣西柳州見甲○○，甲○○在大陸的十二天期間，我們
    就辦好結婚，甲○○知道我是為了要進入臺灣才與他辦理假
    結婚，他有同意，他也知道我到臺灣是要從事性交易賺錢，
    而且我來臺灣後每個月要給他三萬元。當時雖然有宴客、拍
    照，但都是為了要逼真。這之前我並不認識他，我和甲○○
    確實是假結婚，他是我的假老公，我們沒有發生過性行為。
    我是在97年5 月13日第一次入境臺灣，當時甲○○去機場接
    我後就把我送到「胖哥」那裡，我沒有住在甲○○家過，住
    的地方是「胖哥」幫我在桃園租的房子。從97年5 月20日就
    開始從事性交易工作，男客有將生殖器插入我的生殖器，一
    天大約做七、八個客人，一星期作四、五天，性交易的地點
    有在桃園市、八德市、龜山鄉、大溪鎮、大園鄉的汽車旅館
    ，也有到過私人家裡，一直都是吳安偉載我去賣淫的，如果
    吳安偉很忙時，「胖哥」才會載我。我接一個客人不論價錢
    多少，我都只拿一千元，其他的錢都是由公司、假老公和司
    機分。每次做完性交易，我就把錢交給司機，每個月「胖哥
    」就會把我應得的工資扣掉3 萬元給甲○○，我已經給了甲
    ○○8個月的錢，我自己有紀錄1天接多少個客人，每個月也
    有自己對帳，對帳的結果每個月確實都有被扣到三萬元等語
    明確（見98年度偵字第9091號卷第62頁背面至64頁、第81至
    84頁，原審卷第32至36頁背面）。復有大陸地區人民覃麗娜
    明細資料報表、覃麗娜之大陸地區人民逐次加簽入出境證、
    被告甲○○之個人戶籍料查詢結果、被告甲○○與覃麗娜之
    入出境查詢結果，桃園縣中壢市戶政事務所98年7 月22日桃
    中戶字第0980007515號函檢附之結婚登記申請書、廣西壯族
    自治區來賓市公證處發給之結婚公證書、海基會出具之證明
    書、中華民國臺灣地區入出境許可證，內政部入出國及移民
    署98年9月2日移署資處鈺字第0980126512號函檢附之大陸地
    區人民入出臺灣地區申請書、大陸地區人民進入臺灣地區保
    證書，以及內政部入出國及移民署98年11 月2日移署資處伶
    字第0980158696號函檢附之中華民國臺灣地區入出境許可證
    申請書、覃麗娜戶籍謄本等件影本在卷可資佐證（見98年度
    偵字第9091號卷第38至39頁、第52頁、第55頁背面至56頁，
    98年度審訴字第1717號卷第27至31頁、第49頁、第52至53頁
    、第55至56頁，原審卷第20至22頁），足證被告確係貪圖每
    月三萬元不法利益，以與覃麗娜假結婚之方式，使覃麗娜入
    境臺灣地區，且按月經由「胖哥」向覃麗娜索取擔任人頭配
    偶之報酬，已收取八個月共二十四萬元之款項等情，應無疑
    義。
  (二)再觀諸被告自96年1月1日起之入出境紀錄，被告僅於96年12
    月14日自中正國際機場出境，而於96年12月17日即在大陸地
    區廣西省壯族自治區來賓市與被告覃麗娜辦理結婚登記，上
    開結婚登記甫辦妥未達兩週，旋於96年12月28日返回臺灣，
    此有被告入出境查詢結果在卷可按（見98年度偵字第9091號
    卷第55頁背面），且被告與覃麗娜係96年12月17日在廣西省
    壯族自治區來賓市辦理結婚登記，嗣覃麗娜於97年5 月13日
    進入臺灣，然被告於98年8 月26日原審準備程序時卻供稱：
    跟覃麗娜好像是去年（即97年）12月結婚的，幾號我忘記了
    ，覃麗娜隔了一個多月後來臺灣等語（見98年度審訴字第17
    17卷第45頁），是被告對於其究竟是何時與覃麗娜在大陸舉
    辦結婚、覃麗娜又係何時進入臺灣地區等重要事項，均供述
    錯誤，所辯與覃麗娜係真結婚，而非假結婚云云，殊難採信
    。
  (三)被告另辯稱：覃麗娜來臺灣之後，伊等都有住在一起，就住
    在伊位於桃園縣中壢市○○○街租屋處，感情還可以，但伊
    白天都去上班，不在家裡，不知道覃麗娜有從事性交易云云
    （見原審98年度審字第1717號卷第45頁背面，原審卷第39頁
    ），但覃麗娜係於98年3月11日凌晨5時24分許，在桃園縣桃
    園市○○路186號歐馨賓館501號房內，因與劉邦坤為性交易
    行為，為警臨檢查獲，經原審法院依社會秩序維護法第80條
    第1項第1 款規定判處罰鍰2萬元確定等情，有原審法院桃園
    簡易庭98年度桃秩字第77 號裁定1紙附卷可稽。衡諸常情，
    若被告與覃麗娜係出自真意結婚，兩人共營夫妻生活，被告
    豈有對覃麗娜於凌晨時間外出賣淫之情，卻毫不知悉，且經
    原審法官就此質之被告後則改稱：因為伊之前工作在嘉義、
    中壢兩邊跑云云（見原審卷第40頁背面），顯見前後供述不
    一，自難採信。再參以被告於原審審理時供承：覃麗娜第二
    次來臺灣時，伊不知道，她沒有跟伊說，覃麗娜於98年3 月
    11日經警查獲被收容至宜蘭收容所後，都沒有去收容所探視
    過等語明確（見原審卷第39頁背面、第40頁背面），是被告
    與覃麗娜若有結婚之真意，係以共同生活為目的而結婚，竟
    漠不關心覃麗娜之行止，顯違常情。至於被告於原審審理時
    對於覃麗娜之個人資料、家庭成員等事項均能回答正確，係
    因被告以假結婚名義使覃麗娜非法入境臺灣，為使申請入境
    面談等手續能順利通過，遂詳加記憶該等資料，當屬應然，
    尚難採為有利於被告之認定。
  (四)綜上所述，被告所辯，顯係卸責飾詞，委無可採。被告無與
    大陸地區女子覃麗娜結婚之真意，而意圖營利以假結婚之方
    式使覃麗娜非法進入臺灣地區，復使公務員為結婚之登記而
    使公務員登載不實公文書，再據以行使，事證明確，其犯行
    堪以認定。
二、按臺灣地區與大陸地區人民關係條例第79條第1 項對於違反
    同條例第15條第1 款所定不得使大陸地區人民非法進入臺灣
    地區之處罰，旨在防止大陸地區人民非法進入臺灣地區，以
    維護臺灣地區之安全與安定；所稱「非法」，自應從實質上
    之合法性予以判斷，凡評價上違反法秩序之方法，均屬「非
    法」，故在大陸地區通謀虛偽結婚，以不實之結婚證明辦理
    相關戶籍登記、入境等手續，憑以進入臺灣地區，其所持之
    入境許可文件雖係入出境主管機關所核發，形式上為合法，
    惟係以詐欺方法而取得，即不具實質上之合法性，仍屬非法
    進入臺灣地區（最高法院92年度臺上字第40號、94年度臺上
    字第1064號判決意旨參照）。又刑法上之「意圖營利」係指
    行為人主觀上有牟利意圖。查覃麗娜係大陸地區人民，被告
    為圖不法利益，經綽號「小強」、「胖哥」等成年男子之安
    排，為使被告覃麗娜得入境臺灣地區，其與覃麗娜無結婚真
    意仍與之辦理結婚手續，以徒具外觀合法形式之結婚，而以
    團聚為由申請來臺，藉以規避我國政府對大陸地區人民入境
    之管制，被告實質上形同以非法手段使大陸地區人民進入臺
    灣地區甚明。核被告以假結婚方式使大陸地區女子覃麗娜非
    法進入臺灣地區，且被告係為圖得覃麗娜非法入境臺灣之後
    ，每月所須支之三萬元對價報酬，是被告基於營利之意圖，
    而違反臺灣地區與大陸地區人民關係條例第15條第1 款之規
    定，應依同條例第79條第2 項之圖利使大陸地區人民非法進
    入臺灣地區罪處斷。又關於結婚戶籍登記，戶政機關僅有形
    式審查權而無實質審查權，故倘申請人明知無結婚之實，卻
    使戶政機關公務員為結婚之登記，自應構成刑法第214 條之
    使公務員登載不實公文書罪。核被告與覃麗娜均明知彼此未
    有結婚之真意，而將此不實之事項向戶政事務所申辦結婚戶
    籍登記，使該管不知情之公務員，將上開不實之事項登載於
    職務上所掌戶籍登記公文書，據以核發戶籍謄本，嗣後並持
    之前往內政部入出國移民署申辦覃麗娜在臺居留之延期而行
    使之，足以生損害於公眾之行為，被告係另犯刑法第216 條
    、第214 條之行使明知為不實之事項，而使公務員登載於職
    務上所掌之公文書罪。被告所犯使公務員登載不實公文書之
    低度行為，應為行使使公務員登載不實公文書之高度行為所
    吸收，不另論罪。被告就圖利使大陸地區人民非法進入臺灣
    地區部分之犯行，與綽號「小強」、「胖哥」之成年男子間
    ，有犯意聯絡及行為分擔，皆為共同正犯。被告就行使使公
    務員登載不實文書部分之犯行，與覃麗娜間有犯意聯絡與行
    為分擔，應論以共同正犯。被告所犯上開二罪，犯意各別，
    行為互殊，罪名不同，應予分論併罰。
三、原審據以論罪科刑固非見，惟查：(一)按刑法上之吸收犯，係
    指犯罪之性質上，其罪名之觀念中當然包含他行為者而言，
    亦即所發生之數個犯罪事實之間，依犯罪之性質及一般日常
    生活之經驗判斷，一方可以包含於他方犯罪觀念之中，遂逕
    行認定一方之罪，而置屬於實行階段性之他方於不論；其中
    吸收犯中之高度行為吸收低度行為，係以犯罪行為之發展，
    依其在刑法上之評價程度，得分為若干階段，即循序而進之
    行為，其前行之低度行為不外使後行之高度行為易於實現，
    則後行之高度行為內容，實已涵蓋低度行為之結果，故高度
    行為當然吸收低度行為，其前後行為，在形態上雖屬分別獨
    立，但從同一法益之侵害觀點而言，具有必然之附隨關係，
    亦即具有階段之貫通性，禁止為雙重評價而應為單一之評價
    ，若數個事實行為，犯意各別，被害法益不同，既無階段貫
    通之附隨關係，自不生後行為吸收前行為之關係，應視行為
    人主觀之犯意而分別論以數罪併罰（最高法院93年臺上字第
    6502號判決意旨參照）。查覃麗娜係於97 年5月13日非法入
    境臺灣，被告隨即將覃麗娜交由「胖哥」，於二、三天後將
    之送至桃園縣內不特定旅館、私人住處賣淫，並由「胖哥」
    按月給付被告三萬元之人頭配偶報酬。嗣於97年10月30日，
    被告與覃麗娜共同持相關文件，前往桃園縣中壢市戶政事務
    辦理結婚登記，因覃麗娜在臺灣居留之期限僅至98年5 月13
    日止，被告並於97年10月30日持登載二人虛偽婚姻關係之戶
    籍謄本，前往內政部入出國及移民署，申辦覃麗娜在臺灣地
    區居留之延期，而行使上開登載不實婚姻關係之公文書等情
    ，顯見被告係於圖利非法使覃麗娜入境臺灣五個多月之後，
    為使覃麗娜較長期居留臺灣，方起意向戶政機關辦理結婚登
    記後，並向入出國及移民署辦理覃麗娜居留延期，其行為應
    成立刑法之行使使公員登載不實公文書罪名，與臺灣地區與
    大陸地區人民關係條例之圖利使大陸地區人民非法進入臺灣
    地區罪名之性質不同，所侵害非屬同一法益，又圖利使大陸
    地區人民非法進入臺灣地區罪名之觀念中並不當然包括行使
    使公務員登載不實公文書罪之行為，且二罪之犯罪時間已相
    隔五月餘之久，在形態上應屬分別獨立，不具有必然之附隨
    關係，應屬另行起意。是上述二個事實行為，犯意各別，被
    害法益不同，既無階段貫通之附隨關係，自不生吸收關係，
    應論予數罪併罰。原審僅論以圖利使大陸地區人民非法進入
    臺灣地區罪，容有未合。(二)原審認定被告就使公務員登載不
    實及行使使公務員登載不實文書部分之犯行，與綽號「小強
    」、「胖哥」之成年男子間有共犯關係，並未詳敘理由及證
    據，亦有未合。被告上訴雖無理由，但原判決既有上開可議
    之處，自應由本院將原判決該部分撤銷改判。爰審酌被告為
    圖每月三萬元之不法利益，而擔任大陸地區女子即被告覃麗
    娜假結婚之配偶，使覃麗娜非法進入臺灣地區，規避我國政
    府對大陸地區人民入境之管制，對國家安全及社經秩序造成
    危害，並損害戶政管理之確實，另將該虛偽結婚關係持向戶
    政機關為登記，進而行使該等不實資料之戶籍文書，損害戶
    政作業之正確性，兼衡被告犯罪之動機、目的、手段及所生
    之損害，與犯罪後飾詞否認犯罪，毫無悔意等一切情狀，量
    處如主文所示之刑，並定其應執行之刑。至臺灣桃園地方法
    院檢察署檢察官98年度偵字第22316 號移送併辦意旨書與本
    案檢察官起訴之犯罪事實，係屬同一犯罪事實，併予指明。
據上論斷，應依刑事訴訟法第369條第1項前段、第364條、第299
條第1項前段，臺灣地區與大陸地區人民關係條例第79條第2項，
刑法第11條前段、第28 條、第216條、第214條、第51條第5款，
判決如主文。
本案經檢察官郭棋湧到庭執行職務。
中    華    民    國    99    年    5     月    11    日
                  刑事第二十庭審判長法  官  楊貴雄
                                    法  官  許必奇
                                    法  官  周明鴻
以上正本證明與原本無異。
如不服本判決，應於收受送達後10日內向本院提出上訴書狀，其
未敘述上訴之理由者並得於提起上訴後10日內向本院補提理由書
（均須按他造當事人之人數附繕本）「切勿逕送上級法院」。
                                    書記官  郭彥琪           
中    華    民    國    99    年    5     月    11    日
附錄：本案論罪科刑法條全文
臺灣地區與大陸地區人民關係條例第79條
（罰則）
違反第15條第1款規定者，處1年以上7年以下有期徒刑，得併科
新臺幣1百萬元以下罰金。
意圖營利而犯前項之罪者，處3年以上10年以下有期徒刑，得併
科新臺幣5百萬元以下罰金。
前二項之首謀者，處5年以上有期徒刑，得併科新臺幣1千萬元以
下罰金。
前三項之未遂犯罰之。
中華民國船舶、航空器或其他運輸工具所有人、營運人或船長、
機長、其他運輸工具駕駛人違反第15條第1款規定者，主管機關
得處該中華民國船舶、航空器或其他運輸工具一定期間之停航，
或廢止其有關證照，並得停止或廢止該船長、機長或駕駛人之職
業證照或資格。
中華民國船舶、航空器或其他運輸工具所有人，有第1項至第4項
之行為或因其故意、重大過失致使第三人以其船舶、航空器或其
他運輸工具從事第1項至第4項之行為，且該行為係以運送大陸地
區人民非法進入臺灣地區為主要目的者，主管機關得沒入該船舶
、航空器或其他運輸工具。所有人明知該船舶、航空器或其他運
輸工具得沒入，為規避沒入之裁處而取得所有權者，亦同。
前項情形，如該船舶、航空器或其他運輸工具無相關主管機關得
予沒入時，得由查獲機關沒入之。

中華民國刑法第216條
（行使偽造變造或登載不實之文書罪）
行使第210條至第215條之文書者，依偽造、變造文書或登載不實
事項或使登載不實事項之規定處斷。

中華民國刑法第214條
（使公務員登載不實罪）
明知為不實之事項，而使公務員登載於職務上所掌之公文書，足
以生損害於公眾或他人者，處3年以下有期徒刑、拘役或5百元以
下罰金。

司法院資訊處製作；財團法人民間司法改革基金會備份。
